臺灣士林地方法院刑事裁定　　　　　　　　　　　　　九十三年度聲判字第六四號
　　聲　請　人　丙○○
　　代　理　人　顏文正律師
　　被　　　告　乙○○
　　　　　　　　甲○○
右列聲請人因告訴被告等偽造文書案件，不服臺灣高等法院檢察署檢察長於中華民國
九十三年九月十五日駁回再議之處分（九十三年度上聲議字第三三０七號），聲請交
付審判，本院裁定如左：
    主  文
聲請駁回。
    理  由
一、本件聲請人以被告甲○○及乙○○涉犯偽造文書罪嫌，向臺灣士林地方法院檢察
    署檢察官提出告訴，經該檢察署檢察官以九十二年度偵字第七九二０號為不起訴
    處分後，聲請人不服而聲請再議，經臺灣高等法院檢察署檢察長以九十三年度上
    聲議字第三三０七號處分書敘明再議為無理由而駁回再議之聲請，而聲請人於民
    國九十三年十月十五日收該處分書後十日內，向本院聲請交付審判，有該送達證
    書及聲請交付審判狀在卷可憑，程序上並無不合，合先敘明。
二、聲請交付審判意旨略以：（一）被告乙○○辯稱歷次借款均由聲請人載其與被告
    甲○○二人一同前往銀行辦理借款，聲請人留守車上，惟九十年間幾筆貸款借款
    人欄均為聲請人親筆簽名，而自八十八年十二月十日至八十九年三月二日之五筆
    借款新台幣（下同）二百五十萬元，借款人欄均非聲請人簽名，其中有數額上百
    萬元者，何以留在車上的非被告而係聲請人？又如被告所稱輪流至銀行辦理手續
    ，但該五紙借據上聲請人之簽名、地址等文字，卻非聲請人所為，被告乙○○之
    辯稱，均屬卸責之詞，且被告乙○○於借據上所填寫之部分，前後供述不一；另
    被告甲○○稱其只去領錢，並未去辦理借款，可見被告二人之供述亦有矛盾，原
    檢察官均未鑑定調查，詳為查證，即遽信其辯詞，採證顯有違誤。（二）依聲請
    人在淡水信用合作社營業部帳戶之交易明細表以觀，被告五次之借款均當日即以
    轉帳或提領現金方式，將所借放之金額一次領空，與被告乙○○辯稱係借來供生
    活之用，顯有出入，倘用以生活等支用，被告乙○○又何必於離婚時簽發二百萬
    元面額之支票予聲請人，但原檢察官及再議駁回處分書，均以家庭生活因素為由
    ，作為相反之認定，顯與卷證資料不符，又借款究流向何處，亦未予以調查。（
    三）原檢察官雖傳訊授信之對保人謝銀龍，但其對各次借款之實際情形並不清楚
    ，自有再函請淡水信用合作社提供承辦人資料，或命聲請人或被告提供，但原檢
    察官卻棄而不問，自有應調查之證據未予調查之違法。（四）淡水信用合作社指
    聲請人借據有九張，但並無法了解其他次借款之情形，又擔保放款本金異動卡上
    所載，銀行人員連繫返款之對象為「王小姐」，可知該五次借款未經聲請人同意
    所為，處分書未依卷內資料為判斷，自屬違誤。
三、按告訴人不服上級法院檢察署檢察長或檢察總長認再議為無理由而駁回之處分者
    ，得於接受處分書後十日內委任律師提出理由狀，向該管第一審法院聲請交付審
    判。法院認為交付審判之聲請不合法或無理由者，應駁回之。刑事訴訟法第二百
    五十八條之一、第二百五十八條之三第二項前段，分別定有明文。又向法院聲請
    交付審判，係新增對於「檢察官不起訴或緩起訴裁量權」制衡之一種外部監督機
    制，法院僅就檢察官所為不起訴或緩起訴之處分是否正確加以審查，以防止檢察
    機關濫權，法院並非檢察官之延伸，法院亦不負擔偵查之作為。依此立法精神，
    同法第二百五十八條第三項規定法院審查聲請交付審判案件時「得為必要之調查
    」，其調查證據之範圍，自應以偵查中曾顯現之證據為限；而同法第二百六十條
    對於不起訴處分已確定或緩起訴處分期滿未經撤銷因發現新事實新證據者得再行
    起訴之規定，其立法理由說明該條所謂不起訴處分已確定者，包括「聲請法院交
    付審判復經駁回者」之情形在內，是前述「得為必要之調查」，其調查證據範圍
    ，更應以偵查中曾顯現之證據為限，不得就告訴人新提出之證據再為調查，亦不
    得蒐集偵查卷以外之證據，否則，將與刑事訴訟法第二百六十條之再行起訴規定
    ，混淆不清，亦將使法院兼任檢察官而有回復「糾問制度」之虞；且法院裁定交
    付審判，即如同檢察官提起公訴使案件進入審判程序，是法院裁定交付審判之前
    提，必須偵查卷內所存證據已符合刑事訴訟法第二百五十一條第一項規定「足認
    被告有犯罪嫌疑」檢察官應提起公訴之情形，亦即該案件已經跨越起訴門檻，否
    則，縱或法院對於檢察官所認定之基礎事實有不同判斷，但如該案件仍須另行蒐
    證偵查始能判斷應否交付審判者，因交付審判審查制度並無如同再議救濟制度得
    為發回原檢察官續行偵查之設計，法院仍應依同法第二百五十八條之三第二項前
    段規定，以聲請無理由裁定駁回。
四、本件聲請人雖以前揭理由認被告甲○○及乙○○涉有偽造文書之罪嫌，而向本院
    聲請交付審判。然前揭不起訴處分書及聲請再議處分書已就聲請人於偵查時提出
    之告訴理由予以斟酌，並詳加論述所憑證據及其認定之理由，關於此點，業經本
    院依職權調閱前開偵查卷宗查核無誤。聲請人雖仍執陳詞向本院聲請交付審判，
    惟查：
（一）按犯罪事實應依證據認定之，無證據不得推定其犯罪事實，刑事訴訟法第一百
      五十四條定有明文。又告訴人之告訴，係以使被告受刑事追訴為目的，是其陳
      述是否與事實相符，仍應調查其他証據以資審認（最高法院五十二年台上字第
      一三００號判例參照）。聲請人指稱其於八十八年十月十二日前往淡水信用合
      作社辦理額度內循環使用貸款時，意欲借款二百萬元並簽署空白借據，然嗣後
      不知為何借據上之借款金額卻載為二百五十萬元為由，而認被告乙○○涉嫌偽
      造文書云云。經查，聲請人於偵查中自承：八十八年十月十二日係其本人偕同
      被告乙○○前往合作社辦理相關手續，且借款所需填具之本票、授權書、借據
      等文件亦均係由其本人簽名用印，且事後亦經撥款進入帳戶等情（見九十二年
      度偵字第七九二０號偵查卷第六十五頁、第六十五頁反面），核與證人即淡水
      信用合作社審查室副理謝銀龍所述相符（見同前卷第一０三頁）。而依一般社
      會常情觀之，前往銀行借款，首應注重者即為借款金額，聲請人既自承辦理手
      續時均有在場，且其取得撥款二百五十萬元後並未向淡水信用合作社爭執金額
      有異，則其指摘所簽署者為空白借據且不知借款金額為二百五十萬元云云，即
      與常情有違。另證人謝銀龍於偵查中證稱：「丙○○辦理的是循環使用之貸款
      額度，一旦核准，在額度範圍內，只要是持印鑑章及存摺就可以來辦理借款，
      不限本人辦理，所以歷次借款就是何人來借，只看借據也無法辨認究是何人實
      際來借款」、「‧‧‧除簽名部分以外，我會幫客戶填寫，同時解釋內容讓客
      戶了解」等語（見同前卷第一０三頁、第一０三頁反面），可知依金融實務，
      於印鑑相同之情況下，並非必由本人親自至金融機構辦理貸款、提款等手績，
      而得委由他人為之，復參酌上開證人之證詞，既經銀行人員解釋該貸款內容，
      聲請人於辦理貸款時對該手續應屬知情。又聲請人與合作社所簽訂之借款契約
      乃係五百萬元額度之循環使用借款契約，有該契約附卷為憑，聲請人辦理抵押
      借款後於八十八年十一月八日首次所取得之借款金額即已高達二百五十萬元，
      其中二百萬元更係聲請人即時須要使用之款項，且由被告乙○○交付給聲請人
      ，聲請人對於被告乙○○有交付給伊二百萬元乙節，亦不爭執，顯見聲請人自
      有在期限內循環借貸使用之意，其又將存摺及印鑑章即交被告乙○○保管，且
      參以自八十八年十二月十日至八十九年三月二日之五筆借款二百五十萬元，均
      係在聲請人與被告李慧之婚姻關係存續中（聲請人與被告乙○○於八十九年十
      月始離婚），借款人雖為聲請人，然每次借款被告乙○○均擔任連帶保證人，
      契約簽定時被告乙○○更與聲請人共同簽發五百萬元之本票供合作社擔保額度
      借款，夫妻間因同財共居之故，益見聲請人對於該契約之額度內借款已有明示
      或默示之同意或授權，況存摺及印鑑章乃屬涉及個人財務管理及財產權得喪變
      更之重要物品，聲請人若未授權被告乙○○處理，豈有長時間從未聞問之理？
      再者，聲請人於本件系爭五筆貸款之後，於九十年一月二日、同年一月十六日
      及同年三月十二日，曾經三次同意被告二人借款，金額分別為二十五萬元、二
      十萬元及五萬元，並偕同被告乙○○一同前往淡水信用合作社辦理手續及由其
      本人親自簽署借據。則衡諸常理，聲請人於辦理此三次借款之時，必當明瞭前
      曾借款次數、借款所剩額度、還款及利息繳付等歷次借款相關情形，而聲請人
      均未示疑義，尚難認聲請人對前開所指借款毫無所悉。
（二）另聲請人主張擔保放款本金異動卡上所載，銀行人員連繫返款之對象為「王小
      姐」，可知該五次借款未經聲請人同意所為云云。然查，前開記載僅可知悉貸
      放款及繳款係由何人前往辦理，並無法證明被告二人未經聲請人同意，又被告
      二人前往淡水信用合作社借款之時，被告乙○○與聲請人既仍於婚姻關係存續
      中，而夫妻間因同財共居之故，彼此具有一定之信賴關係，且聲請人既將其印
      章及存摺等重要文件交由被告保管，足認聲請人有授權被告乙○○向銀行借款
      以供週轉，亦屬情理之常，又夫妻間就各項事務處理之授權與否，本即有模糊
      而難以辨別之特性，聲請人據此堅指被告二人利用持有存摺及印鑑章之便，未
      經聲請人同意前往借款涉有偽造文書犯行云云，尚難採信，此部分原檢察官之
      認定並無違誤。
（三）聲請人另主張檢察官未傳訊各次借款承辦人到案說明，調查證據顯有疏漏云云
      。惟該部分，淡水信用合作社已回函覆稱歷次借款資料之「經辦人」即為各該
      案件之業務承辦人，且業經證人謝銀龍證稱：丙○○辦理最高限額抵押貸款係
      伊辦理授信對保手續等語（見同前卷第一０二頁反面），是原檢察官認為已無
      調查其他證據之必要，至於聲請人所指之各次銀行借款承辦人，該承辦人並未
      於偵查中呈現，亦未經檢察官偵辦，且非屬檢察官不起訴處分範圍，依據前開
      說明，聲請法院交付審判之調查證據範圍，應以偵查中曾顯現之證據為限，本
      院自不得就聲請人新提出之證據進行調查，亦不得蒐集偵查卷以外之證據，否
      則，將與刑事訴訟法第二百六十條之再行起訴規定混淆不清，將使法院兼任檢
      察官而有回復「糾問制度」之虞業如前述，是聲請人上開主張，顯屬不合規定
      ，並非本院審理之範圍。
五、綜上所述，原不起訴處分書及聲請再議處分書既已詳予調查偵查卷內所存證據，
    並敘明所憑證據及判斷理由，既無積極證據證明被告甲○○與乙○○涉有聲請人
    所指訴之偽造文書犯行，尚難以聲請人之片面指訴，遽認被告二人涉有本件犯行
    ；且原處分所載證據取捨及事實認定之理由，尚無違背經驗法則或論理法則之情
    事，是原檢察官及臺灣高等法院檢察署檢察長以被告犯罪嫌疑不足，分別予以不
    起訴處分及駁回再議之聲請，並無不當。本件聲請交付審判意旨仍執陳詞，對於
    原處分漫加指摘求予審判，顯無理由，應予駁回。
六、依刑事訴訟法第二百五十八條之三第二項前段，裁定如主文。
中　　　華　　　民　　　國　　九十三　　年　　 十一 　　月　　 三十 　　日
                                    臺灣士林地方法院刑事第三庭
                                        審判長 法  官  李  正  紀
                                               法  官  周  群  翔
                                               法  官  王  俊  雄
右正本證明與原本無異。
本件不得抗告。
                                               書記官  許  秋  莉
中　　　華　　　民　　　國　　九十三　　年　　 十一 　　月　　 三十 　　日
